【裁判字號】    96,交聲,215
【裁判日期】    970109
【裁判案由】    違反道路交通管理處罰條例聲明異議
【裁判全文】
臺灣花蓮地方法院交通事件裁定         96年度交聲字第215號
原處分機關  交通部公路總局臺北區監理所花蓮監理站
異  議  人
即受處分人  乙○○
上列受處分人因違反道路交通管理處罰條例案件，對於交通部公
路總局臺北區監理所花蓮監理站96年11月15日所為之裁決處分（
處分案號：花監違字第裁44─C00000000 號）聲明異議，本院裁
定如下：
    主  文
異議駁回。
    理  由
一、原處分意旨略以：異議人即受處分人（以下稱異議人）乙○
    ○於民國96年10月23日下午3時38分許，駕駛車號HX8-375號
    重型機車，沿臺北縣淡水鎮（下同）水源街2 段行駛，行經
    該路段與大忠街交岔路口設有燈光號誌管制之路口處闖紅燈
    ，為警以異議人有違反道路交通管理處罰條例第53條第1 項
    之行為攔停當場舉發。案移原處分機關，經原處分機關認異
    議人確有前述違規行為，仍依道路交通管理處罰條例第53條
    第1項、第63條第1項第3款之規定，裁罰新臺幣1,800元，並
    記違規點數3點。
二、異議意旨略以：異議人行經前揭路口時，號誌仍係黃燈，異
    議人並未闖紅燈，況該交岔路口路型特殊，異議人應非直行
    闖紅燈，異議人為右轉方向，道路交通管理處罰條例第53條
    第1 項為紅燈左轉，原舉發單亦未書明係左轉或右轉，因不
    服原處分而聲明異議云云。
三、按汽車駕駛人，行經有燈光號誌管制之交岔路口闖紅燈者，
    處1,800元以上5,400元以下罰鍰，並記違規點數3 點，道路
    交通管理處罰條例第53條第1項、第63條第1項第3 款分別定
    有明文。訊據異議人固不否認有於前揭時、地行經該路口，
    惟矢口否認有闖紅燈之行為，辯稱：當時僅係黃燈而已，並
    非紅燈，且該交岔路口路型特殊，異議人應非直行闖紅燈云
    云。惟查：
    (一)異議人於前述時、地，確有闖紅燈之違規行為，已據當時
      執勤舉發本違規事件之警員甲○○於本院調查時具結證稱
      ：當時其站在學校校門口郵筒邊，依其執勤之位置，可見
      水源街2 段路口之停止線，而其位置可見之大忠街上之號
      誌是綠燈時，水源街2段路口就一定是紅燈，水源街2段路
      口之號誌轉換紅燈時，會先亮黃燈後，始轉變為紅燈，同
      時大忠街才會轉換為綠燈，故其係見大忠街口之號誌已亮
      起綠燈，異議人方通過水源街2 段的路口，所以就依照規
      定攔停舉發等語，就舉發時之情形已證述甚為明確，所證
      號誌轉換情節亦符一般號誌交換運作之原理。再依異議人
      所提之現場照片所示，如警員立於大忠街郵筒旁時，應可
      見水源街2段路口之停止線，有照片1張附卷可稽，足認上
      開證人所證，並無違誤亦無瑕疵可指。
    (二)而按警員係代表國家執行道路交通安全與秩序之維護及違
      規行為之告發等公權力之公務員，其依法掣單舉發違反道
      路交通管理處罰條例所列之違規事實，本質上為行政處分
      ，係公務員基於職務上權力，依法就特定之具體事件所為
      具公法上效果之單方行政行為，自具一定之公信力。故除
      非有充份之事證足認該等執行公權力之公務員認知之事實
      有誤或該等公務員執行職務時有違法失職情事，否則本院
      認為應以該管警員所認知之事實為可信，而應採為判斷之
      依據。基此，本件異議人並未就執勤警員之舉發有誤，提
      出確實事證以供調查，且核無任何相關證據，足資證明本
      件執勤警員確有捏造事實違法取締之情事，故本件執勤警
      員本其維護交通秩序、安全職責所為之舉發，自應受到合
      法、正確之推定。
    (三)至於異議人所行經之前述路口，係由水源街2 段、學府路
      及大忠街3 道路會衝略成「Ｙ」字型狀，有現場圖及現場
      照片在卷可參，揆之其道路交岔情形，乃由大忠街在該地
      點分岔成水源街2段與學府路，而水源街2段往大忠街方向
      係斜向直行，並非轉彎道路甚明，是異議人之違規行為，
      並不該當於違反紅燈禁止右轉規定，異議人辯稱其行為係
      紅燈右轉，即不足採。從而本件異議人既非道路交通管理
      處罰條例第53條第2項之紅燈右轉行為，即屬同條第1項之
      闖紅燈行為，應堪認定。
四、綜上所述，本件異議人在前開時、地，行經有燈光號誌管制
    之交岔路口闖紅燈之違規事實，既屬明確，原處分機關依前
    揭道路交通管理處罰條例第53條第1項、第63條第1項第3 款
    規定逕行裁處異議人罰鍰1,800元並予記違規點數3點，核無
    違誤，本件異議人之異議為無理由，應予駁回。
據上論斷，應依道路交通案件處理辦法第19條，裁定如主文。
中    華    民    國    97    年    1     月    9     日
                  交通法庭    法  官  林恒祺
上列正本證明與原本無異。
如對本裁定不服，應於送達後5 日內，向本院提出抗告狀（應抄
附繕本）。
中    華    民    國    97    年    1     月    9     日
                              書記官


司法院資訊處製作；財團法人民間司法改革基金會備份。
